【裁判字號】    98,交訴,43
【裁判日期】    990525
【裁判案由】    業務過失致死等
【裁判全文】
臺灣基隆地方法院刑事判決              98年度交訴字第43號
公  訴  人  臺灣基隆地方法院檢察署檢察官
被      告  丙○○
上列被告因業務過失致死等案件，經檢察官提起公訴（98年度偵
字第5096號），被告於準備程序進行中，就被訴事實為有罪之陳
述，經本院合議庭裁定由受命法官獨任進行簡式審判程序，判決
如下：
    主  文
丙○○從事業務之人，因業務上之過失致人於死，處有期徒刑捌
月。緩刑年。
    事  實
一、丙○○前因業務過失傷害案件，經臺灣宜蘭地方法院於民國
    82年9 月3 日，以82年度交易字第85號判決判處有期徒刑4
    月，如易科罰金，以銀元300 元折算1 日確定，嗣於82年10
    月22日易科罰金執行完畢。其係以駕駛聯結車為業之職業駕
    駛人，於民國98年8 月28日上午，駕駛車牌號碼AQ-643號聯
    結車（子車車號為KU82 號 ），由桃園縣新屋鄉永安工業區
    之永豐餘工業用紙股份有限公司新屋廠載運大型牛皮紙捲（
    每卷重量782 公斤至1 噸許不等）前往宜蘭縣。丙○○於裝
    載運送貨物過程，本應注意確實將貨物固定及捆紮妥當於載
    臺上，使之牢固並須承受駕駛路途路況及突發狀況，不得掉
    落飛出；應注意、能注意而疏未注意，僅以細繩及尼龍帶略
    做固定而未綁牢確保即駕駛上路；又丙○○駕駛聯結車沿臺
    北縣臺二線道路往宜蘭方向行駛，於同日12時34分許途經道
    路101 點8 公里處，本應注意車輛載重時車輛反應較為笨重
    而更應謹慎駕駛，且在劃有分向限制線之路段不得駛入來車
    之車道，而當時天候及路況正常，並無不能注意之情形，應
    注意、能注意而疏未注意車前狀況，除未減速謹慎行駛外，
    又未遵守不得超越分向限制線之規定而違反道路交通安全規
    則規定，逕行駕駛越過道路中央之分向限制線，復因紙捲未
    固定捆紮妥當，載臺上紙捲竟脫落甩出，適乙○○駕駛車牌
    號碼6P-8221 號休旅車沿該道路由瑞芳往基隆方向在規定車
    道內行駛而來，途經該處時見對向車道聯結車未減速並違規
    超越中央分向限制線而進入遵行之車道，乙○○即緊急向路
    旁閃避，惟仍遭聯結車上掉落之紙捲砸中車輛，造成乘客曹
    群紳（乙○○之子）顱內出血死亡；乙○○胸部、臉部及右
    大腿挫傷、左上臂多處裂傷；梁淑惠胸部及上下肢多處挫傷
    、（乙○○之妻）、曹維哲（乙○○之子）腦震盪、臉部、
    左胸及臀部多處挫傷與多處肢體擦傷之傷害。
二、案經乙○○訴由臺灣基隆地方法院檢察署檢察官臺灣基隆地
    方法院檢察署檢察官偵查起訴。
    理  由
一、本件被告所犯者非為死刑、無期徒刑、最輕本刑為3 年以上
    有期徒刑之罪或高等法院管轄第一審案件，其於準備程序進
    行中，先就被訴事實為有罪之陳述，經告知其簡式審判程序
    之旨，並聽取公訴人及被告之意見後，本院依刑事訴訟法第
    273 條之1 第1 項之規定，裁定由受命法官獨任進行簡式審
    判程序，且依同法第273 條之2 規定，簡式審判程序之證據
    調查，不受第159 條第1 項、第161 條之2 、第161 條之3
    、第163 條之1 及第164 條至第170 條規定之限制，合先敘
    明。
二、訊據被告對於上揭事實坦承不諱，並有道路交通事故調查表
    、道路交通事故現場圖、車禍現場及車禍後檢警會同勘察現
    場照片、事故現場、肇事車輛、捆紮斷裂繩索及相驗照片、
    永豐餘工業用紙股份有限公司新屋場成品送貨單影本附卷足
    稽。且被害人曹群紳因車禍死亡之事實，亦經臺灣基隆地方
    法院檢察署檢察官會同檢驗員相驗屬實，有相驗筆錄、臺灣
    基隆地方法院檢察署檢驗報告書、相驗屍體證明書各1 份及
    相驗照片等在卷為證。乙○○受有胸部、臉部及右大腿挫傷
    、左上臂多處裂傷；梁淑惠受有胸部及上下肢多處挫傷、曹
    維哲受有腦震盪、臉部、左胸及臀部多處挫傷與多處肢體擦
    傷之傷害，並有財團法人基隆長庚紀念醫院及行政院署立新
    竹醫院出具之診斷證明書在卷可稽。按裝載運送貨物過程，
    本應注意確實將貨物固定及捆紮妥當於載臺上，使之牢固並
    須承受駕駛路途路況及突發狀況，不得掉落飛出；又汽車在
    未劃設慢車道之雙向二車道行駛時，不得駛入來車之車道內
    ，另汽車行駛時，駕駛人應注意車前狀況，隨時採取必要之
    安全措施。道路交通安全規則第77條第1 項第2 款、第97條
    第1 項第2 款、第94條第3 項分別定有明文。被告係合法領
    有汽車駕駛執照之人，有被告之職業聯結車駕駛執照影本1
    紙存卷可憑（見偵卷第22頁），自應注意上述道路交通安全
    規定，以避免車禍重大事故之發生。查本件車禍發生時，天
    候晴、日間有自然光線、路面乾燥、無缺陷、無障礙物，視
    距良好，依當時情形並無不能注意之情事，被告應注意能注
    意而疏未注意依上開規定駕駛汽車，致所駕駛之聯結車，逕
    行駕駛越過道路中央之分向限制線，復因紙捲未固定捆紮妥
    當，載臺上紙捲竟脫落甩出，告訴人乙○○駕駛之自小客車
    即緊急向路旁閃避，惟仍遭聯結車上掉落之紙捲砸中車輛，
    造成乘客曹群紳顱內出血死亡；乙○○受有胸部、臉部及右
    大腿挫傷、左上臂多處裂傷；梁淑惠受有胸部及上下肢多處
    挫傷、曹維哲受有腦震盪、臉部、左胸及臀部多處挫傷與多
    處肢體擦傷之傷害，其應負過失罪責甚明。又被害人曹群紳
    因本件車禍死亡，乙○○、梁淑惠、曹維哲受有前述傷害，
    已如前述，則被告之過失犯行與被害人之死亡、傷害間，顯
    有相當因果關係。綜上證據，被告之犯行堪以認定，應依法
    論科。
三、論罪科刑：
  (一)核被告所為，係犯刑法第276 條第2 項業務過失致死、第28
    4 條第2 項前段業務過失傷害罪。被告1 個業務過失行為致
    被害人被害人曹群紳死亡，告訴人乙○○、梁淑惠、曹維哲
    受有前述傷害，為想像競合犯，應依刑法第55條之規定，從
    一重之業務過失致人於死罪處斷。
  (二)又被告於肇事後停留在車禍現場，且於警員至現場處理時，
    坦承為肇事人，並接受裁判，有臺北縣政府警察局瑞芳分局
    警詢筆錄1 份在卷可按，合於自首之要件，爰依刑法第62條
    前段減輕其刑。
  (三)爰審酌被告為職業駕駛人，未依規定駕駛聯結車，釀致本件
    車禍，因而致被害人被害人曹群紳死亡，告訴人乙○○等受
    有傷害，過失程度非輕，被告於車禍後始終坦承犯行，且業
    與被害人曹群紳之家屬即告訴人乙○○達成調解，並依調解
    條件賠償被害人家屬，已據告訴人乙○○陳明在卷，且有本
    院調解筆錄1 份在卷可憑等一切情狀，量處如主文所示之刑
    ，以資懲儆。末查，被告前未曾因故意犯罪受有期徒刑以上
    刑之宣告，有臺灣高等法院被告前案紀錄表在卷可憑，審酌
    被告犯後已深表悔意，且戮力彌補被害人曹群紳家屬之損失
    ，告訴人乙○○於本院審理時表示願意給予被告緩刑之自新
    機會，本院因認所宣告之刑以暫不執行為適當，爰依法併予
    宣告緩刑3 年，以勵自新。
據上論斷，應依刑事訴訟法第273 條之1 第1 項、第299 條第1
項前段，刑法第276 條第2 項、第284 條第2 項、第62條前段、
、第55條、第74條第1 項第1 款，刑法施行法第1 條之1 ，判決
如主文。
本案經檢察官甲○○到庭執行職務。
中    華    民    國    99    年    5     月    25    日
                  刑事第三庭法    官  黃永定
以上正本證明與原本無異。
如不服本判決應於收受送達後10日內向本院提出上訴書狀，並應
敘述具體理由；其未敘述上訴理由者，應於上訴期間屆滿後20日
內向本院補提理由書（均須按他造當事人之人數附繕本）「切勿
逕送上級法院」。
中    華    民    國    99    年    5     月    25    日
                            書 記 官  劉珍珍
附錄論罪科刑依據之法條：
刑法第276條第2項
從事業務之人，因業務上之過失犯前項之罪者，處5 年以下有期
徒刑或拘役，得併科3 千元以下罰金。
刑法第284條第2項
從事業務之人，因業務上之過失傷害人者，處1 年以下有期徒刑
、拘役或1 千元以下罰金，致重傷者，處3 年以下有期徒刑、拘
役或2 千元以下罰金。

司法院資訊處製作；財團法人民間司法改革基金會備份。
